【裁判字號】    97,訴,952
【裁判日期】    970912
【裁判案由】    侵權行為損害賠償
【裁判全文】
臺灣士林地方法院民事判決               97年度訴字第952號
原      告  乙○○
被      告  甲○○
上列當事人間因妨害名譽案件提起附帶民事訴訟請求損害賠償事
件，經本院刑事庭移送前來（97年度士簡附民字第68號），本院
於民國97年8 月27日言詞辯論終結，判決如下：
    主      文
被告應給付原告新台幣貳萬元，及自民國九十七年八月十一日起
至清償日止，按年息百分之五計算之利息。
原告其餘之訴駁回。
訴訟費用由被告負擔百分之二，餘由原告負擔。
本判決第一項得假執行；但被告如以新台幣貳萬元為原告預供擔
保，得免為假執行。
原告其餘假執行之聲請駁回。
    事實及理由
一、原告起訴主張：被告於民國97年1 月10日上午10時30分許，
    在台北市○○區○○街179 號6 樓「獅城旅社」櫃臺旁，因
    抽煙問題與原告發生爭執，竟公然以「幹你娘」等語辱罵原
    告，使原告之名譽遭受損害，顯已不法侵害原告之名譽權，
    為此，爰依侵權行為之法律關係，請求被告賠償非財產上之
    損害新台幣（下同）100 萬元及其利息等語。並聲明：(一)被
    告應給付原告100 萬元，及自起訴狀繕本送達翌日起至清償
    日止，按年息5%計算之利息。(二)願供擔保，請准宣告假執行
    。
二、被告則以：其當時係因原告自稱為公務員，卻又拿不出證據
    ，一時生氣而口出三字經，不同意原告精神賠償之請求等語
    ，資為抗辯。並聲明：(一)原告之訴及假執行之聲請均駁回。
    (二)如受不利判決，願供擔保，請准宣告免為假執行。
三、原告主張被告於前述時間、地點，因抽煙問題與原告發生爭
    執，並公然以「幹你娘」等語辱罵原告等情，為被告所不爭
    執，復經證人溫順美於偵查中證述屬實，有台灣士林地方法
    院檢察署97年度偵字第1970號偵查卷所附97年3 月28日詢問
    筆錄可資參照，且被告因前述公然侮辱之行為，業經本院以
    97年度士簡字第796 號刑事簡易判決判處罰金2,000 元確定
    ，亦有該刑事簡易判決1 份在卷足參，自堪信為真實。
四、按因故意或過失，不法侵害他人之權利者，負損害賠償責任
    ；不法侵害他人之名譽，被害人雖非財產上之損害，亦得請
    求賠償相當之金額。民法第184 條第1 項前段、第195 條第
    1 項前段分別定有明文。本件被告於前揭時、地，公然以粗
    鄙之三字經「幹你娘」等語辱罵原告，依一般社會通念，顯
    已使原告在社會上之人格評價受到貶損及屈辱，自構成對原
    告名譽權之侵害，是原告依前開規定，請求被告賠償其非財
    產上之損害，自屬有據。本院爰斟酌原告曾從事繪畫及藝術
    評論工作，現因生病無固定收入，名下無動產或不動產；被
    告為小學畢業，曾從事船務工作，現無工作收入，名下亦無
    動產或不動產，僅因抽煙遭原告制止心生不快，即公然以三
    字經辱罵原告，及事發之時間、地點、環境，兩造之身分、
    地位、經濟狀況等一切情狀，認原告所請求之非財產上損害
    ，於2萬元之範圍內尚屬適當，至超過部分，則不能准許。
五、從而，原告依侵權行為之法律關係，於請求被告給付2 萬元
    ，及自起訴狀繕本送達翌日即97年8 月11日起至清償日止，
    按年息5%計算之利息之範圍內，為有理由，應予准許；至逾
    此範圍之請求，則屬乏據，應予駁回。又本件原告勝訴部分
    ，因所命給付之金額未逾50萬元，爰依民事訴訟法第389 條
    第1 項第5 款之規定，依職權宣告假執行，並依被告之聲請
    ，宣告其如預供主文第4 項所定之擔保金額，得免為假執行
    ；至原告敗訴之部分，其假執行之聲請，已失所附麗，應予
    駁回。
六、據上論結，原告之訴為一部有理由，一部無理由，依民事訴
    訟法第79條、第389 條第1 項第5 款、第392 條第2 項判決
    如主文。
中    華    民    國    97    年    9     月    12    日
                  民事第一庭  法  官  馬傲霜
以上正本證明與原本無異。
如對本判決上訴，應於判決送達後20日內向本院提出上訴狀。
中    華    民    國    97    年    9     月    16    日
                              書記官  許秋莉


司法院資訊處製作；財團法人民間司法改革基金會備份。
